【裁判字號】    98,台上,1937
【裁判日期】    981015
【裁判案由】    損害賠償
【裁判全文】
最高法院民事判決            九十八年度台上字第一九三七號
上  訴  人  日東洋企業有限公司
法定代理人  甲 ○ ○
訴訟代理人  吳 永 茂律師
被 上訴 人  竇氏實業股份有限公司
法定代理人  乙○○○
上列當事人間請求損害賠償事件，上訴人對於中華民國九十八年
五月十二日台灣高等法院台南分院第二審更審判決（九十七年度
上更(一)字第二○號），提起上訴，本院判決如下：
    主  文
原判決廢棄，發回台灣高等法院台南分院。
    理  由
本件被上訴人主張：兩造於民國九十三年八月十二日簽訂網路架
高鋼板地板採購合約（下稱系爭合約），依約上訴人應於同年九
月十五日前全部完工，迭經伊於同年九月二十三日、十月十四日
、十五日書面通知上訴人進場施作，繼於同年十一月一日以存證
信函通知上訴人限期備料交貨履約，復於同年十一月五日以存證
信函依系爭合約第三條第二款約定通知上訴人七日限期改善，逾
期視為同意解約；上訴人均置之不理，顯已無履約之誠意，致伊
因解約而受有新台幣（下同）一百九十六萬三千四百零五元之損
失，爰依民法第二百五十條及系爭合約第三條第二款約定，求為
命上訴人給付一百九十三萬二千四百九十五元並加付法定遲延利
息之判決（被上訴人請求，超過上開金額部分，業據第一審敗訴
判決確定）。
上訴人則以：系爭合約地板原採「後貼」施工法，嗣因該施工法
無法達成業主要求，兩造遂與當時業主南部科學工業園區管理局
指派之監工建築師檢討研議，將其改為「前貼」之施工法，確定
後，被上訴人雖於九十三年十月三十日寄發採購訂單予伊，惟因
該採購訂單所訂伊完工之期限，距採購訂單送達之日期僅約二個
月，依一般工程施工之通常進程，顯屬過短而無法完成，故伊就
採購訂單所定內容亦表示不同意；況該採購訂單亦未經兩造簽名
。又系爭合約第九條約定，應依業主要求提供施工圖說、樣品板
、材料大樣、放樣後施工圖、色樣等等送審文件，轉由被上訴人
送交業主審查，經業主書面確認核可後本合約始生效力；然系爭
合約網路地板「後貼」之施工方法並未經業主審核通過，依約尚
未生效。縱認已生效，被上訴人所提出據以請求賠償之單據，其
真正均非無疑，且該書證與被上訴人所受之損害亦無何關聯，其
請求尚屬無據等語，資為抗辯。
原審維持第一審所為上訴人敗訴部分之判決，駁回其上訴，無非
以：系爭合約第九條雖約定，簽約後上訴人依業主要求提供施工
圖說、樣品板、材料大樣、放樣後施工圖、色樣等等送審文件，
轉由被上訴人送交業主審查，經業主書面確認核可後本合約始生
效力。惟依被上訴人與業主所訂行政大樓裝修工程合約第九條規
定及施工說明書第一章第一、二、三節規定，可知被上訴人與業
主約定經建築師書面核可即視同業主書面核可。查上訴人已自承
其所提出送審資料是「後貼」式施工法等語，依證人王明信即業
主之承辦員證稱可知，除非業主認送審資料有差異或有疑義請建
築師修改外，本件契約只要南部科學工業園區管理局委任之建築
師書面核可，即視同業主已核可，契約即生效，復經證人李國維
證稱無誤。次查系爭合約上訴人施作之鋼質地板規格為五○ｘ五
○ｃｍ，而地磚部分規格為六○ｘ六○ｃｍ，係由被上訴人另行
發包，二者規格原不相同；地磚與鋼質地板規格既不相同，其施
工方式即需由其他地磚廠商將地磚貼於上訴人所施作之鋼質地板
（即所謂「後貼」施工法）。證人李國維證述可知，原案係採後
貼方式，且地磚尺寸及施工方法之變更，係上訴人片面與藍之光
建築師事務所接洽，並非被上訴人要求變更者。再酌以被上訴人
曾於九十三年九月二十七日以書面告知施工方式依系爭合約續行
，並交付上訴人業務代表郭國勝簽名，且具結載明「裸板施工」
，是上訴人已明知仍採「後貼」施工法無訛；況兩造雖另協商地
磚之價格及交期，但雙方均未於採購訂單上簽名，其變更顯未達
成合意。系爭合約既未變更，上訴人迄未依系爭合約履行，經被
上訴人迭次催告，並限期七日內改善仍逾期未為履行，被上訴人
依此解除合約，並無不合。被上訴人因上訴人違約支出網路地板
及腳架費、進口報關費、商港服務費、網路地板安裝費、零件費
、搬運費及垃圾清運費，共五百三十萬七千二百三十九元。扣除
實際施作面積費用三百三十七萬四千七百四十四元後，上訴人尚
應賠償被上訴人因解除契約所致之損失一百九十三萬二千四百九
十五元，從而被上訴人請求上訴人如數給付並加給法定遲延利息
，核屬不當，應予准許等詞，為其判斷之基礎。
按判決書理由項下，應記載關於攻擊或防禦方法之意見，民事訴
訟法第二百二十六條第三項定有明文，法院為被告敗訴之判決，
而其關於防禦方法之意見有未記載於判決理由項下者，即為同法
第四百六十九條第六款所謂判決不備理由。經查本件上訴人於原
審即主張兩造系爭合約第一條約定，系爭工作之完工日期為九十
三年九月十五日，而本件契約之生效條件，依同約第九條約定，
須依業主即南部科學工業園區管理局之要求，將施工圖說、樣品
板、材料大樣、放樣後施工圖、色樣等文件送交業主審查，以書
面確認核可後，始生效力，則因業主核可之日期為約定完工日期
後一個月，本件契約自無履行之可能，當然亦無違約損害賠償可
言等語（見原審卷第五十頁）。而原審亦認系爭工程合約生效日
為九十三年九月二十七日，則早於約定完工日期，系爭契約是否
如上訴人主張之自始給付不能而無效，影響本件被上訴人解除契
約是否合法之認定，原審判決就此部分，未於判決理由項下說明
，依上開說明，自有判決不備理由之違失。上訴論旨，指摘原判
決不當，求予廢棄，非無理由。
據上論結，本件上訴為有理由。依民事訴訟法第四百七十七條第
一項、第四百七十八條第二項，判決如主文。
中    華    民    國  九十八  年    十    月   十五   日
                      最高法院民事第四庭
                          審判長法官  劉  延  村
                                法官  許  澍  林
                                法官  黃  秀  得
                                法官  許  正  順
                                法官  魏  大  喨
      本件正本證明與原本無異
                                      書  記  官
中    華    民    國  九十八  年    十    月  二十七  日
                                                     R


司法院資訊處製作；財團法人民間司法改革基金會備份。
